臺灣高雄地方法院刑事附帶民事訴訟判決
111年度附民字第379號
原    告  黃張簡寶珠



被    告  劉宜靜    


上列被告因傷害案件（本院111年度訴字第364號），經原告提起
刑事附帶民事訴訟，請求損害賠償，本院判決如下︰
    主  文
被告應給付原告新台幣伍萬肆仟元，及自民國一百一十一年八月
十八日起至清償日止，按週年利率百分之五計算之利息。
原告其餘之訴駁回。
本判決第一項得假執行。但被告如於假執行程序實施前，預以新
台幣伍萬肆仟元為原告預供擔保後，得免假執行。
原告其餘假執行之聲請駁回。 
    事實及理由
一、原告方面：
㈠、聲明：求為判決被告應給付原告新台幣（下同）170萬元，及
    自起訴狀繕本送達之翌日起至清償日止，按週年利率5%計算
    之利息，並願供擔保請求宣告假執行。
㈡、陳述略以：
１、被告劉宜靜於民國110年8月30日上午，在高雄市○○區○○路00
    號9樓住處，基於傷害犯意拉扯原告黃張簡寶珠。致原告受
    有臀部疼痛、右手挫瘀傷0.5x0.5公分、5x5公分、3x2
　　公分、5x4公分、5x3公分、2x2公分之傷害，業經臺灣高雄
    地方檢察署起訴（110年偵字25742號）。爰依民法第193條
    第1項、第195條第1項侵權行為規定，請求被告賠償原告所
    受看護費、精神慰撫金之損害共170萬元。
２、原告所受損害：
　　⑴、看護費用90萬元：原告已91歲並領有身心障礙證明，本
　　　　件傷害後身體每況愈下，日常生活皆需人看護照顧，故
　　    請求1年看護費90萬元（計算式：每日2500元，每月750
　　    00元，12乘7500等於900000）。
　　⑵、精神慰撫金80萬元：被告為原告之孫媳婦，竟毆打尊親
　　　　屬，令原告痛心，原告所受精神損害程度甚深，故請求
　　    賠償慰撫金80萬元。
二、被告方面：引用刑事案件之卷證資料答辯，並請求駁回原告
    之訴及假執行之聲請。
三、本院之判斷：
㈠、按附帶民事訴訟之判決，應以刑事訴訟判決所認定之事實為
    據，刑事訴訟法第500條前段定有明文。本件原告起訴主張
    被告於上開時地傷害原告之事實，業據本院於111年10月21
    日以110年訴字364號刑事判決判處被告罪刑在案，有該案刑
    事判決可佐。原告此部分主張，堪信為真實。
㈡、按：
１、因故意或過失不法侵害他人權利者，負損害賠償責任。又不
    法侵害他人之身體或健康者，對於被害人因此喪失或減少勞
    動能力，或增加生活上之需要時負損害賠償責任。及不法侵
    害他人身體、健康、名譽或自由者，被害人雖非財產上之損
    害，亦得請求賠償相當之金額，民法第184條第1項前段、第
    193條第1項、第195條第1項分別定有明文。
２、被害人因身體或健康受不法侵害需人看護之看護費，為民法
    第193條第1項所定「增加生活上之需要」（最高法院96年度
    台上字第513號民事判決意旨）。親屬代為照顧被害人之起
    居，固係基於親情，但親屬看護所付出之勞力並非不能評價
    為金錢，雖因二者身分關係而免除被害人之支付義務，惟此
    種基於身分關係之恩惠，自不能加惠於加害人。故由親屬看
    護時雖無現實看護費之支付，仍應認被害人受有相當於看護
    費之損害，得向加害人請求賠償，始符公平原則（最高法院
    94年度台上字第1543號、89年度台上字第1749號民事判決意
    旨）。
３、慰撫金之多寡，應斟酌雙方之身分、地位、資力與加害之程
    度，及其他各種情形核定相當之數額。該金額是否相當，應
    依實際加害情形與被害人所受之痛苦及雙方身分、地位、經
    濟狀況等關係決定。　　
㈢、本件被告故意傷害原告，致原告之身體受有前揭傷害，原告
    依據侵權行為法律關係，請求被告負損害賠償責任，應屬有
    據。暨就得請求之項目及金額分述如後：
１、看護費部分：原告雖提出高雄市立聯合醫院（簡稱：聯合醫
    院）111年10月13日高市衛醫字第0102020011號診斷書（醫
    師囑言：「111年10月13日就診，建議復健治療」，詳附民
    卷11頁）。主張因本次傷害而應休養及由專人照顧1年，並
    以每日看護費用2500元計算，請求賠償90萬元。然經本院函
    詢聯合醫院結果，原告受傷後1個多月回診時傷勢並未惡化
　　，但原告確因臀部及右手之傷害而影響生活功能，須休養及
    由專人照顧1個月（詳附表之函覆意旨及本院認定），是以
　　，原告請求1個月看護費，應屬有據。至於原告雖主張以每
    日2500元計算看護費用，然原告受傷前就有1位政府長照補
    助之看護（簡稱：Ａ），於每日上午8至11時許（不含星期日
    ），到住處協助照顧原告，但每月約須再自付1、2千予Ａ看
    護。原告受傷後之1個月內期間，並未另外增雇專門看護
　　，而係由Ａ繼續協助；暨由與原告同住之女兒黃楨晴（即被
    告先生的母親）協助照顧原告之生活起居，但黃楨晴若臨時
    有工作仍會外出；110年8月份給付予Ａ之服務費為1056元等
    情，業經證人黃楨晴於111年9月14日本院審理時證述在卷，
    及有黃楨晴提出之帳本可佐（詳訴字卷72至81、103頁，已
    影印附於附民卷）。酌以原告並未因受傷增雇其他看護而實
    際支出費用，亦未額外付費予Ａ。且原告女兒黃楨晴遇有工
    作時亦會外出，並非每日24小時協助照顧原告，本院認原告
    請求以每日2500元計算看護費，應屬過高；而應以110年8、
    9月間之每月基本工資2萬4千元（詳附民卷213頁行政院資料
　　），計算原告因傷須休養及請人照顧之1個月看護費，方稱
    允當。為此，原告向被告請求賠償看護費90萬元，尚屬過高
　　，應核減為2萬4千元，逾此範圍之請求則屬無據，不應准許
　　。
２、慰撫金部分：原告主張因被告之傷害行為，請求非財產上之
    損害賠償，自屬有據。衡諸原告因被告上開故意侵權行為所
    受傷勢及精神痛苦之程度，並考量原告與被告之教育程度，
    及渠等之經歷、財產、目前之工作與收入（涉個人隱私不予
    詳列，詳參刑案及附民卷內所附之筆錄、資料）。暨事發當
    日係因原告不願意被告同住於前址而表示要報警，被告就回
    說好我現在帶妳去警察局等緣由致生爭執。暨由過程中原告
    右手受有多處挫瘀傷，其中數處傷勢之瘀青面積不小且至為
    明顯（詳訴字卷47、49頁急診時拍攝之照片），足見被告係
    徒手猛烈拉扯原告，顯非單純扶持老人外出所需及所應之施
    力方式與程度（詳刑事判決書）等事發緣由與傷害方式。兼
    衡原告受傷時年約90歲，傷勢雖非極嚴重且嗣後回診亦未惡
    化，但確已影響其生活（詳附表之函覆意旨及本院認定），
    及渠等間具親屬關係等一切情狀，認原告向被告請求非財產
    上損害賠償80萬元，尚屬過高，應予核減為3萬元，方稱允
    當，逾此範圍之請求則屬無據，不應准許。
四、綜上所述，原告依侵權行為之法律關係，請求被告給付5萬4
    000元（3萬元加2萬4千元），及依民法第229條第2項、第23
    3條第1項前段、第203條規定，請求自111年8月18日（起訴
    狀繕本送達之翌日）起至清償日止，按週年利率百分之5計
    算之利息，為有理由，應予准許。逾此範圍之請求，則屬無
    據，應予駁回。
五、假執行部分：原告陳明願供擔保為假執行，就其勝訴部分，
    未逾50萬元，依民事訴訟法第389條第1項第5款依職權宣告
    假執行。暨依民事訴訟法第392條第2項，依職權宣告被告得
    提供擔保免假執行。至原告敗訴部分，其假執行之聲請失其
    附麗，應予駁回。
六、本件事證已臻明確，兩造其餘攻擊防禦方法及所提證據，核
    於判決結果無影響，爰不逐一論列，併此敘明。
七、訴訟費用負擔部分：原告固聲明訴訟費用由被告負擔，惟本
    件係刑事附帶民事訴訟，因刑事訴訟法第491條並未規定準
    用民事訴訟法關於訴訟費用之規定，無庸徵收裁判費，且訴
    訟費用之核定屬法院職權事項，無庸就此而為准駁，附此敘
    明。
據上論斷，原告之訴為一部有理由，一部無理由，應依刑事訴訟
法第502條第1項、第2項、第491條第10款、民事訴訟法第389條
第1項第5款、第392條第2項，判決如主文。
中　　華　　民　　國　　111 　年　　10　　月　　21　　日
                  刑事第十三庭  審判長法　官  葉文博  
　　　　　　　　　
　　　　　　　　　　　　　　　　　　　法　官　翁瑄禮
　　　　　　　　　
　　　　　　　　　　　　　　　　　　　法　官　洪碩垣
以上正本證明與原本無異。
如不服本判決應於收受判決後20日內向本院提出上訴書狀，並應
敘述具體理由。其未敘述上訴理由者，應於上訴期間屆滿後20日
內向本院補提理由書（均須按他造當事人之人數附繕本）「切勿
逕送上級法院」
中　　華　　民　　國　　111 　年　　10　　月　　21　　日
                                      書記官  卓榮杰

附表：    編號 高雄市立聯合醫院診斷書及函文 診斷書、函文內容 本      院      認     定 １ 110年8月30日高市衛醫字第3001號高雄市立聯合醫院受理家庭暴力事件驗傷診斷證明書（偵卷21頁）。 受有臀部疼痛、左手挫瘀傷0.5x0.5公分 、5x5公分、3x2公分、5x4公分、5x3公分 、2x2公分之傷害。 Ⅰ.依編號3之⑶、⑷回函意    旨，告訴人係右手受有挫    瘀傷之傷害。 Ⅱ.左揭診斷書所載「左手」    ，應係誤載。 ２ 111年7月21日高市聯醫醫務字第11170680300號函（訴字卷19至21頁）。 ⑴．骨科主治醫師回覆：病人於111年10月13日骨科回診，前述傷勢無惡化，但須專人照顧一個月。 ⑵．復健科主治醫師回覆：病人於111年 　　10月13日復健科初診，右肩黏連性關 　　節炎，影響生活自理，需專人照顧。 Ⅰ.依告訴人於受傷後1個多月回診結果，傷勢並未惡化，但告訴人確因該傷勢而影響生活功能，致須休養及由專人照顧一個月（ 　 詳左揭編號2、3⑴⑵函覆意旨）。 ３ 111年8月24日高市聯醫醫務字第11170803700號函（訴字卷45至55頁）。 ⑴．復健科主治醫師回覆略以： ①．110年10月13日到復健科就診，依患者主訴是110年8月30日遭孫子家暴。 ②．110年10月13日為復健科初診，並無過去病歷可供比較。 ③．病人主訴自110年8月30日受傷以後，右肩疼痛無力，活動度受限，影響生活功能。 ⑵、骨科主治醫師回覆略以： ①．該傷勢為該傷害後續之併發症，而須專人照顧。 ②．受傷前未曾至骨科就醫。 ③．前後事件有相關聯。 ④．須專人照護為整體狀況評估。 ⑶、急診科醫師回覆略以：經審視當日所留存之影像照片檔，該病人應為右側上肢、右側臂部疼痛，為右側挫瘀傷 　　。請准予更正。 ⑷、急診時拍攝之傷勢照片（訴字卷47至55頁）　　 Ⅱ.酌以告訴人年邁，上開聯    合醫院函覆之意見，應堪    採信。即告訴人因本次傷    害，而有休養及由專人照    顧1個月之必要。